【裁判字號】    92,簡上,115
【裁判日期】    921225
【裁判案由】    詐欺
【裁判全文】
臺灣雲林地方法院刑事判決                        九十二年度簡上字第一一五號
    上  訴  人  臺灣雲林地方法院檢察署檢察官
    被      告  甲○○
右列上訴人因被告詐欺案件，不服本院北港簡易庭九十二年度港簡字第二０一號中華
民國九十二年八月四日刑事簡易判決（聲請案號：九十二年度偵字第三二二號）提起
上訴，本院管轄之第二審合議庭判決如左：
    主      文
上訴駁回。
    事      實
一、甲○○前於民國八十六年間，因違反麻醉藥品管理條例案件，經本院於八十六年
    十月二十九日，判處有期徒刑六月確定，甫於八十七年十月十一日執行完畢，竟
    不知悔改，其依社會生活之通常經驗，可預見使用他人冒辦之sim 卡撥打行動電
    話，有可能拒繳通信費，因而獲取不法利益，竟仍不違背其本意，基於幫助他人
    詐欺之不確定故意，於八十九年底之某日，向丁○○佯稱：政府現已補助丁○○
    先前施作之眼睛手術費用，惟應檢附身分證明文件，始得辦理云云，因而取得丁
    ○○之國民身分證。詎甲○○未得丁○○之同意，於八十九年十月二十六日，在
    中華電信股份有限公司（下稱中華電信）北港營運處，持丁○○之國民身分證，
    於「中華電信股份有限公司行動電話業務租用申請書」及「同意書」上填寫丁○
    ○之年籍資料，並簽署丁○○之姓名，據此向中華電信申辦行動電話00000000
    00門號；復在台灣大哥大股份有限公司（下稱臺灣大哥大）北港門市店，持丁○
    ○之國民身分證，於「台灣大哥大股份有限公司行動電話服務申請書」及「同意
    書」上填寫丁○○之年籍資料，並簽署丁○○之姓名，據此向台灣大哥大申辦行
    動電話0000000000門號，足生損害於丁○○及中華電信、台灣大哥大行動電話門
    號管理之正確性。嗣甲○○於辦妥行動電話門號後之某日，將前揭門號之sim卡
    二片交付不詳姓名、年籍之成年男子使用，迄九十年一月份止，累積未繳通話費
    共計新台幣（下同）五萬一千六百四十九元，丁○○經中華電信、台灣大哥大催
    繳，因不甘損失，報警循線查悉上情。
二、案經丁○○訴由雲林縣警察局北港分局報請台灣雲林地方法院檢察署檢察官偵查
    後聲請簡易判決處刑。
    理      由
一、右揭事實，業據被告甲○○坦承不諱（見偵卷十五至十八、二四至二七頁），核
    與被害人丁○○指訴情節相符（見警卷三、四頁，偵卷十五至十七頁），並經證
    人蔡春雄證述屬實（見警卷五頁），復有中華電信行動電話業務租用申請書、台
    灣大哥大行動電話服務申請書、中華電信電信費收據及台灣大哥大電信費用催繳
    函等件在卷可資佐證（見偵卷三四、三六頁，警卷九至十五頁）。綜上，被告犯
    行，事證明確，堪以認定。
二、核被告甲○○所為，係犯刑法第二百十六條、第二百十條行使偽造私文書罪；其
    基於幫助他人詐欺之犯意，取得被害人丁○○之身分證後，向電信公司申請行動
    電話門號，交付不詳姓名年籍之成年男子使用，核其所為，係犯刑法第三百三十
    九條第二項詐欺得利罪之幫助犯。其偽造署名乃偽造私文書之階段行為；偽造私
    文書之低度行為，應為行使偽造私文書之高度行為吸收，均不另論罪，應依行使
    偽造私文書罪論處。被告所犯行使偽造私文書與詐欺得利罪間，有方法結果之牽
    連關係，為牽連犯，應依刑法第五十五條規定，從一重以行使偽造私文書罪論處
    。被告先後多次行使偽造私文書犯行，時間緊接，所犯構成要件相同，顯係基於
    概括犯意反覆為之，應依連續犯規定，依刑法第五十六條規定，論以一罪，並加
    重其刑。又被告前於八十六年間，因違反麻醉藥品管理條例案件，經本院於八十
    六年十月二十九日，判處有期徒刑六月確定，甫於八十七年十月十一日執行完畢
    （原審誤載為被告於九十年間，因竊盜案件，經本院於九十年五月二十三日，判
    處有期徒刑三月確定，甫於九十年十二月二十七日執行完畢），有臺灣高等法院
    被告全國前案紀錄表在卷可稽。茲被告於有期徒刑執行完畢後，五年內，再犯本
    件有期徒刑以上之罪，為累犯，應依刑法第四十七條規定，遞加重其刑。
三、原審以被告罪證明確，因予適用刑法第三十條第一項、第五十六條、第二百十六
    條、第二百十條、第三百三十九條第二項、第五十五條、第四十七條、第四十一
    條第一項前段、第二百十九條，罰金罰鍰提高標準條例第一條前段、第二條規定
    ，併審酌被告以詐騙手段，向告訴人丁○○騙得身分證，復持告訴人丁○○之身
    分證件，偽造其署名，進而向電信公司申請門號使用，及被告與告訴人迄今仍未
    和解，暨被告犯罪動機、目的、手段、所生危害與犯後態度等一切情狀，量處被
    告有期徒刑六月，並諭知如易科罰金，以三百元折算一日之標準。本院經核原判
    決認事用法，均無不當，量刑亦稱妥適。被告上訴意旨，否認犯行，為無理由，
    應予駁回。檢察官循告訴人請求，上訴意旨，指摘原判決量刑過輕，依上所述，
    為無理由，應予駁回。另中華電信行動電話業務租用申請書「客戶簽章」及「立
    同意書人」欄上偽造之「丁○○」簽名共二枚，臺灣大哥大行動電話服務申請書
    「客戶簽章」及「立同意書人」欄上偽造之「丁○○」簽名共二枚，依刑法第二
    百十九條規定，均宣告沒收之。
四、被告經合法傳喚，無正當理由而不於審判期日到庭，爰依刑事訴訟法第三百七十
    一條規定，不待其陳述，逕行判決，併此敘明。
五、至移送併辦部分（九十二年偵字第三七一九號）略以：被告甲○○基於概括之犯
    意，意圖為自己不法之所有，連續於九十二年六月二十二日下午四時許、七月八
    日十八時二十分許及七月十四日十八時五十分許，分別在嘉義縣中埔鄉○○村○
    ○路三０五巷四四號、嘉義縣民雄鄉中央村田中央六八之十一號及雲林縣大埤鄉
    ○○村○○路一四一之二號，向丙○○、戊○○及乙○○等人以辦外燴為由，並
    佯稱交通工具損壞，欲先行借款，致使丙○○等三人陷於錯誤，而分別詐得五千
    元、四千至五千元及三千元不等之金錢。因認被告甲○○併涉犯刑法第三百三十
    九條第一項詐欺取財罪嫌云云。按刑法第五十六條所謂「同一之罪名」，係指基
    於概括之犯意，連續數行為，觸犯構成犯罪要件相同之罪名者而言。大法官會議
    解釋第一五二號參照。又同一法條中，其犯罪構成要件不同時，不得成立連續犯
    （最高法院六十七年度第六暨第七刑庭庭推總會會議決議(一)參照）。準此，刑法
    第三百三十九條第一項之詐欺取財罪，係得不法財物，而同條第二項之詐欺得利
    罪，係獲財產上不法利益，二者雖屬同一法條，但其構成要件不同，二者區別甚
    明，自難論以連續犯；況被告為本件竊盜犯行，係發生於八十九年十月間，而移
    送併辦部分，則係被告於九十二年六月下旬至七月中旬間所犯，二案相隔近二年
    八月，就犯罪時間而言，亦非緊接，不符犯罪時間需密切緊接之要件。綜上，檢
    察官移送併辦犯行部分，既與前揭論罪科行部分，無連續犯裁判上一罪之關係，
    自應退回檢察官另行偵查，併此敘明。
據上論斷，應依刑事訴訟法第四百五十五條之一第三項、第三百六十八條、第三百七
十一條，判決如主文。
本案經檢察官黃裕峰到庭執行職務。
中      華      民      國      九十二      年    十二  月    二十五    日
                                         臺灣雲林地方法院刑事第二庭
                                             審判長法  官  林  輝  煌
                                                   法  官  陳  定  國
                                                   法  官  柯  志  民
右正本證明與原本無異。
不得上訴。
                                                   書記官  魏  輝  碩
中      華      民      國      九十二      年    十二  月    二十五    日
附錄法條：
刑法第二百一十條
偽造、變造私文書，足以生損害於公眾或他人者，處五年以下有期徒刑。
刑法第二百一十六條
行使第二百十條至第二百十五條之文書者，依偽造、變造文書或登載不實事項或使登
載不實事項之規定處斷。
刑法第三百三十九條
意圖為自己或第三人不法之所有，以詐術使人將本人或第三人之物交付者，處五年以
下有期徒刑、拘役或科或併科一千元以下罰金。
以前項方法得財產上不法之利益或使第三人得之者，亦同。
前二項之未遂犯罰之。


司法院資訊處製作；財團法人民間司法改革基金會備份。
